最高法院刑事判決　　　　　　　　　　　　　　　　九十一年度台非字第二三九號
　　上訴人　最高法院檢察署檢察總長
　　被　告　甲○○
右上訴人因被告定應執行刑案件，對於台灣台南地方法院中華民國九十一年一月二十
三日第一審確定裁定（九十年度聲字第二０八五號），認為違法，提起非常上訴，本
院判決如左：
    主  文
原裁定關於違背法令部分撤銷。
    理  由
非常上訴理由稱：「一、按判決不適用法則或適用不當者，為違背法令，刑事訴訟法
第三百七十八條載有明文。又數罪併罰，有二裁判以上者，依第五十一條之規定，定
其應執行之刑。刑法第五十二條亦著有明文。二、本案被告甲○○因犯贓物等案件（
台灣台南地方法院九十年度易字第二四八號判決、九十年度交訴字第一００號判決、
九十年度易字第一０二八號判決），經台灣台南地方法院於九十年十一月十六日以九
十年度聲字第二０六三號裁定應執行刑三年七月；惟因台灣台南地方法院於上揭九十
年度易字第二四八號判決確定後發覺被告為累犯，於九十年十月十五日以九十年度聲
字第一八四六號裁定更定其刑，檢察官乃基於上述事實，另向台灣台南地方法院聲請
定其應執行之刑，嗣經台灣台南地方法院九十年十一月二十七日以九十年度聲字第二
０八五號裁定應執行有期徒刑四年，惟被告對該裁定提出抗告，台灣台南地方法院乃
於九十一年一月二十三日以同號裁定（以下簡稱系爭裁定）撤銷上開九十年十一月二
十七日之裁定，其理由係以該九十年度聲字第二０八五號裁定應執行刑之聲請案件，
與前揭九十年度聲字第二０六三號應執行刑之聲請案件屬同一案件，違反一事不再理
之原則，且其撤銷該裁定後並未對原聲請案件另為適法之處理。三、惟揆諸首揭說明
，數罪併罰之案件有數裁判者，應依法定其應執行之刑，亦即聲請定應執行刑之案件
係以個別之裁判而異其處理之程序。經查，台灣台南地方法院九十年度聲字第二０六
三號裁定，其定應執行之刑時係根據九十年度易字第二四八號判決、九十年度交訴字
第一００號判決、九十年度易字第一０二八號判決而為裁定，嗣台灣台南地方法院九
十年度聲字第二０八五號聲請定應執行刑案件，除上述三項判決外，另包括台灣台南
地方法院九十年度聲字第一八四六號更定其刑之裁定，亦即前後聲請之內容有異，要
難認前後二次聲請係屬一案件。是系爭裁定逕行撤銷原九十年十一月二十七日之裁定
，且未就檢察官之聲請為准駁之裁定，顯有判決不適用法則之違法。爰依刑事訴訟法
第四百四十一條及第四百四十三條提起非常上訴，以資救濟」等語。
本院按非常上訴制度旨在糾正確定判決之審判違背法令而設，藉以統一法令之適用，
非針對具體個案進行救濟為其目的。又數罪併罰有二裁判以上，定其應執行之刑案件
之裁定，與科刑判決有同一效力，此項裁定，應視同判決，如經確定而違背法令者，
得為非常上訴之客體，據以提起非常上訴。本件被告甲○○因犯贓物等罪案件（台灣
台南地方法院九十年度易字第二四八號判決、九十年度交訴字第一００號判決、九十
年度易字第一０二八號判決），經檢察官於九十年十一月六日聲請定其應執行刑，由
台灣台南地方法院於九十年十一月十六日以九十年度聲字第二０六三號裁定定應執行
有期徒刑三年七月，然該裁定僅就其中九十年度易字第二四八號判決二罪及九十年度
交訴字第一００號判決二罪定其應執行刑，對九十年度交訴字第一００號判決關於公
共危險罪所處有期徒刑一年、竊盜罪所處有期徒刑八月及九十年度易字第一０二八號
判決部分，漏未一併裁定。嗣因該院於上揭九十年度易字第二四八號判決確定後發覺
被告為累犯，於九十年十月十五日以九十年度聲字第一八四六號裁定更定其刑，檢察
官因而加具該更定其刑之裁定，於九十年十一月二十日向該院聲請定其應執行之刑，
嗣經該院於九十年十一月二十七日以九十年度聲字第二０八五號裁定定應執行有期徒
刑四年。依上，檢察官前後二次聲請定應執行刑之內容有異，第二次聲請與上揭九十
年度聲字第二０六三號第一次裁定範圍亦有不同，顯非屬同一案件，與重複聲請定應
執行刑之情形有別。乃台灣台南地方法院於被告就該九十年度聲字第二０八五號裁定
提起抗告時，竟以檢察官第二次之聲請定應執行刑案件，與第一次聲請係屬同一案件
，違反一事不再理原則為由，認抗告為有理由，應更正其裁定，於九十一年一月二十
三日以同號裁定自行將原裁定撤銷，且既認同一案件，檢察官係重複聲請，並有駁回
檢察官九十年十一月二十日聲請之旨，但疏未於主文為駁回之諭知，顯屬違背法令。
案經確定，非常上訴意旨執以指摘，洵有理由，且此違誤，尚非不利於被告，應由本
院將原裁定關於違背法令部分撤銷，以資糾正。又檢察官得依法再行聲請定應執行之
刑，併予敘明。
據上論結，應依刑事訴訟法第四百四十七條第一項第一款前段，判決如主文。
中      華      民      國    九十一    年      八      月    二十九    日
                              最高法院刑事第十二庭
                                  審判長法官  張  淳  淙
                                        法官  謝  俊  雄
                                        法官  蘇  振  堂
                                        法官  張  春  福
                                        法官  呂  丹  玉
      右正本證明與原本無異
                                              書  記  官
中      華      民      國    九十一    年      九      月      五      日
